【裁判字號】    96,訴,2909
【裁判日期】    970227
【裁判案由】    損害賠償
【裁判全文】
臺灣臺中地方法院民事判決  96年度訴字第2909號
原      告  乙○○
訴訟代理人  甲○○
被      告  丙○○
                        樓之1.
上列當事人間損害賠償事件，本院於97年2月13日言詞辯論終結
，判決如下：
    主    文
被告應給付原告新台幣壹佰捌拾參萬捌仟元，及自九十七年一月
三十一日起至清償日止按年息百分之五計算之利息。
原告其餘之訴駁回。
    事實及理由
壹、原告主張：
一、被告丙○○與訴外人丁○○共同基於侵權行為之故意，於民
    國九十四年四月間，由丁○○先以電話聯絡並約乙○○碰面
    ，再由丙○○佯裝成丁○○之表兄，假借提供賺錢機會，而
    對乙○○佯稱：若擔任美麗殿堂仕女會館經銷商，販賣該會
    館SPA卡（即消費回饋卡），將可輕鬆獲得雙倍利潤，所經
    銷之SPA卡，其等可代為販售云云，並慫恿乙○○向銀行借
    貸投資，致乙○○不疑有他，陷於錯誤，於九十四年四月二
    十三日，同意投資新臺幣（下同）三十四萬元，並於同年月
    二十四日、二十五日，陸續自其郵局帳戶提領現金六萬元、
    六萬元及自其大眾銀行帳戶提領二萬元交予丁○○及丙○○
    。乙○○且依丙○○及丁○○之指示，再於同年月二十七日
    偕同丙○○、丁○○一起前往復華銀行臺中分行申辦信用貸
    款，而於申辦貸款之際，再由丙○○對乙○○佯稱：幫忙賣
    SPA卡的小妹說，要求賣的卡片至少要二百張才肯幫忙賣云
    云，要求乙○○加碼投資並提高貸款金額，致乙○○誤信為
    真，陷於錯誤，而依其指示向復華銀行臺中分行（下稱復華
    銀行）申辦貸款七十萬元，丁○○、丙○○並指示乙○○將
    帳戶資料交給丙○○保管，乙○○即將其復華銀行帳戶存摺
    、提款卡及印章交由丙○○保管，上開貸款核撥款項其中六
    十七萬元旋遭提領一空。
二、丙○○復於九十四年六月底，單獨承前侵權行為故意，再次
    對乙○○佯稱：有員工要退讓，且復華銀行利息太高，可向
    其他銀行貸款償還復華銀行之借款，多餘資金再加碼投資云
    云，再度要求乙○○以貸款方式加碼投資，致乙○○再次信
    以為真，陷於錯誤，而依照其指示，連續於同年六月三十日
    及七月一日，先後向台新銀行貸款五十一萬元及向中國信託
    商業銀行（下稱中國信託銀行）六十萬元，上開貸款核撥款
    項旋遭轉帳至乙○○上開復華銀行帳戶並提領一空。
三、嗣因乙○○接獲復華銀行之催繳通知，發現丙○○並未將其
    向台新銀行及中國信託銀行借貸之款項，用以清償復華銀行
    之貸款，經向丙○○及丁○○追問，發現其所投資之SPA卡
    均未售出，而丙○○及丁○○亦未交付SPA卡予乙○○，始
    知受騙。刑事部分經本院以96年易字第2655-號刑事判決處
    被告丁○○詐欺罪成立，處以有期徒刑四月，如易科罰金以
    銀元參佰元即新台幣玖佰元折算一日，緩刑二年確定在案等
    語。原告因被告與丁○○共同施用詐術之侵權行為，受有一
    百九十五萬元之財產上損害。爰依侵權行為之法律關係，提
    起本訴等語。
四、並聲明：被告應給付原告一百九十五萬元，及自起訴狀繕本
    送達翌日起至清償日止，按年息百分之五計算之利息。
貳、被告經合法通知未到庭爭執，亦未提出書狀作聲明或陳述。
參、得心證之理由
一、本件原告主張之事實 (受害金額一百八十三萬八千元範圍內
    (計算式：60,000【原告郵局提款】＋60,000【原告郵局提
    款】＋20,000【原告大眾銀行提款】＋670,000【復華銀行
    貸款70萬元，扣除手續費29,500元後餘額，由被告丙○○分
    別於94年4月29日、5月4日、5月6日提款51萬元、85,000元
    、75,000元，合計67萬元】＋488,000【台新銀行貸款51萬
    元，扣除開辦承諾費3,500元、信用保險費17,850元、匯費
    30 元後餘額，電匯至復華銀行488,620元，被告丙○○在94
    年7月1日、7月5日分別提款17萬元、318,000元，合計488,
    000元】＋540,000【中國信託銀行貸款60萬元，扣除開辦費
    、電匯費30元後餘額，電匯至復華銀行569,770元，由被告
    丙○○於94年7月15日、7月25日、8月8日分別提款47 萬元
    、5萬元、2萬元，合計54萬元】＝1,838,000)，有本院96年
    度易字第2655號刑事判決書乙份附卷可稽，並依職權調取台
    灣台中地方法院檢察署95年度偵字第10384號偵查卷所附各
    該金融機構信用借款契約、存摺明細 (第40頁以下參照)及
    本院96年度易字第2655號刑事判決卷核閱屬實。此部分之主
    張，堪信為真實。至逾一百八十三萬八千元部分，未據原告
    提出任何證據以佐其說，難認真實。
二、按因故意或過失，不法侵害他人之權利者，負損害賠償責任
    。故意以背於善良風俗之方法，加損害於他人者亦同。數人
    共同不法侵害他人之權利者，連帶負損害賠償責任。民法第
    184條、第185條分別定有明文。本件被告既自94年4月23日
    起與丁○○共同基於詐騙原告金錢不法利益之侵權故意，已
    如前述，自應與訴外人丁○○負共同侵權行為責任，原告請
    求被告給付一百八十三萬八千萬元，為有理由。又負損害賠
    償責任者，除法律另有規定或契約另有訂定外，應回復他方
    損害發生前之原狀。因回復原狀而應給付金錢者，自損害發
    生時起，加給利息。民法第213條第1項、第2項分別定有明
    文。本件原告所受損害為一百八十三萬八千元之損害，業如
    前述，揆諸上揭法文意旨，自應自損害發生時起加給利息，
    本件被告係因原告於95年2月10日向台中縣警察局烏日分局
    告訴，即自95年2月10日起原告一百八十三萬八千元之損害
    確定，應自該日起加給利息，原告僅請求自起訴狀繕本送達
    翌日即97年1月31日起之法定利息，為法之所許，應予准許
    ，爰判決如主文第一項所示。至逾此部分請求，為無理由，
    應予駁回。
肆、本件原告提起刑事附帶民事訴訟，而由本院刑事庭依刑事訴
    訟法第504條第1項規定，裁定移送前來，依同條第2項規定
    免繳納裁判費，其於本院審理期間，亦未滋生其他訴訟必要
    費用，並無訴訟費用負擔問題，附予敘明。
中    華    民    國    97    年    2    月     27    日
                  民事第一庭    法  官  陳學德
正本係照原本作成。
如對本判決上訴，須於判決送達後20日內向本院提出上訴狀。
中    華    民    國    97    年    2    月     27    日
                                書記官


司法院資訊處製作；財團法人民間司法改革基金會備份。
